臺灣高雄地方法院民事判決　　　　　　 94年度簡上字第122號
上　訴　人　丙○○
兼　訴　訟　乙○○
代　理　人
被　上訴人　甲○○
當事人間給付借款事件，上訴人對於民國94年5 月13日本院93年
度雄簡字第3074號第一審判決提起上訴，本院於94年9 月29日言
詞辯論終結，判決如下：
  主  文
原判決關於命上訴人丙○○給付超過新臺幣壹拾萬元及自民國九
十三年六月三日起至清償日止，按年息百分之五計算之利息暨訴
訟費用及該部分假執行之宣告均廢棄。
前項廢棄部分，被上訴人在第一審之訴駁回。
其餘上訴駁回。
原判決關於命上訴人乙○○給付利息部分，減縮為自民國九十四
年一月四日起至清償日止，按週年利率百分之五計算。
第一、二審訴訟費用由上訴人乙○○負擔二分之一，上訴人丙○
○負擔五分之一，餘由被上訴人負擔。
  事實及理由
一、上訴人兼訴訟代理人乙○○於辯論期日到場而不為辯論，依
    民事訴訟第387 條規定，視同不到場，核無民事訴訟第386
    條所列各款情形，爰依被上訴人之聲請，由其一造辯論而為
    判決。
二、被上訴人主張：上訴人2 人於民國85年1 月初，先持中正市
    場土地所有權狀，嗣再改以訴外人鄭兆鵬所有坐落屏東縣內
    埔鄉○○段498 之8 地號土地及其上門牌屏東縣內埔鄉○○
    街37之8 號房屋所有權狀暨建築改良物所有權狀作為憑證，
    共同向被上訴人借款新臺幣（下同）500,000 元，並由上訴
    人丙○○簽發票號FAX0000000、票面金額340,000 元、票載
    發票日85年3 月19日；票號FAX0000000號、票面金額216,00
    0 元、票載發票日85年4 月25日，均由上訴人乙○○背書之
    支票共2 紙（下稱系爭2 紙支票）交予被上訴人，其中40,0
    00元及16,000元係利息，詎被上訴人於86年1 月15日提示，
    均因拒絕往來而遭退票，未獲兌現。爰基於借貸之法律關係
    ，請求上訴人給付被上訴人500,000 元（亦即上訴人丙○○
    、乙○○各給付被上訴人250,000 元），及均自支付命令送
    達翌日起至清償日止，按週年利率5 ﹪計算之利息（原審判
    決被上訴人勝訴，上訴人提起上訴後，被上訴人於本院減縮
    其對上訴人乙○○請求給付利息部分自93年12月2 日追加及
    理由狀送達上訴人乙○○之翌日即自94年1 月4 日起算）。
    並於本院答辯聲明，求為判決：上訴駁回。
三、上訴人則以：被上訴人為仲介上訴人所有土地之買賣，而取
    得中正市場土地所有權狀，並由被上訴人交付擔保款500,00
    0 元予上訴人，雙方約定取得貸款或買賣完成後返還該擔保
    款，並依被上訴人囑咐，簽發面額合計為556,000 元之系爭
    2 紙支票交予被上訴人。被上訴人迄今未完成貸款，亦未出
    賣該土地，自無取回該擔保款之理等語，資為抗辯。於本院
    聲明，求為判決：原判決廢棄，被上訴人在第一審之訴駁回
    。
四、本院之判斷：
（一）被上訴人主張上訴人乙○○於85年1 月初，向伊借款500,
      000 元，交付由上訴人丙○○所簽發，並由上訴人乙○○
      背書之系爭2 紙支票予被上訴人等事實，業據其提出系爭
      2 紙支票為證，且上訴人乙○○於本院93年度雄簡字第31
      71號給付票款事件具狀自承：「被告（即本件上訴人乙○
      ○）向原告（即本件被上訴人）所借票款三十四萬元及二
      十一萬六千元，實際只拿三十萬元及二十萬元，餘四萬元
      及一萬六千元為利息」等語，亦經本院調取該卷證（見該
      卷第49頁）核閱屬實，又上訴人丙○○積欠被上訴人借款
      200,000 元一節，亦經上訴人丙○○具狀自認屬實（見原
      審卷第239 頁），足認上訴人乙○○確實有向被上訴人借
      款500,000 元甚明，且其中200,000 元，係上訴人丙○○
      與乙○○共同向被上訴人借款等情，應堪認定。從而，被
      上訴人主張上訴人乙○○向其借款500,000 元，其中200,
      000 元係上訴人乙○○與上訴人丙○○共同借款之事實，
      堪信屬實。
（二）至於被上訴人主張其中300,000 元部分，亦係上訴人丙○
      ○與乙○○共同所借云云，為上訴人丙○○所否認，被上
      訴人就此事實，自應負舉證責任。被上訴人固提出系爭2
      紙支票為證，且上訴人丙○○固不否認系爭2紙 支票係其
      所簽發。然支票乃文義證券及無因證券，證券上之權利義
      務悉依證券上所載文句而決定其效力，是支票上權利，依
      支票文義而發生，與其基礎之原因關係各自獨立，支票上
      權利之行使不以其原因關係存在為前提（最高法院49年臺
      上字第334 號判例意旨參照）。是本件自無從僅以上訴人
      丙○○為系爭2 紙支票之發票人，即得據以證明其餘300,
      000 元係上訴人丙○○與上訴人乙○○共同向被上訴人所
      借。另被上訴人雖提出高新銀行青年分行存摺封面及存摺
      存款明細分類帳為證，主張被上訴人曾提領784,844 元，
      並將其中500,000 元交給上訴人丙○○云云，然此僅能證
      明被上訴人提領該款項之紀錄，尚難單憑該提領紀錄，逕
      行認定上訴人丙○○有向被上訴人借款其餘300,000 元。
      又上訴人於上訴理由狀記載：「系爭票款除屬借款外，並
      兼具擔保完成仲介土地買賣事宜之擔保款」等語（見本院
      卷第5 頁），並未載明上訴人向被上訴人借款之金額，自
      難認上訴人丙○○業已承認共同向被上訴人借款其餘300,
      000 元。從而，被上訴人主張上訴人丙○○與上訴人乙○
      ○共同向被上訴人借款其餘300,000 元之事實，既未舉證
      以實其說，尚難採信。
（三）上訴人乙○○於本院辯稱：伊於本院93年度雄簡字第3171
      號給付票款事件具狀自承有上開借款，是為了要告被上訴
      人放高利貸云云，顯與常理不符，蓋焉有人為告他人重利
      而自甘負債務？又上訴人辯稱：該500,000 元係被上訴人
      自上訴人處取得所有權狀，憑以向金融機構辦理貸款而交
      付之擔保款云云，並於原審聲請證人李思儀作證，惟證人
      李思儀之證詞（見原審卷第23 1頁至第235 頁），並無法
      證明該500,000 元係擔保款。又上訴人所辯：擔保款為50
      0,000 元，而系爭2 紙支票金額合計556,000 元，其中40
      ,000 元 及16,000元係利息云云（見原審卷第100 頁），
      亦與一般交付供擔保之款項，並無另行約定應支付利息之
      常情相左。再參以上訴人乙○○後來將坐落屏東縣內埔鄉
      ○○段498 之8 地號土地權狀及其上門牌屏東縣內埔鄉○
      ○街37之8 號建築改良物所有權狀交給被上訴人，惟並沒
      有要委託被上訴人以該不動產辦理貸款等情，為上訴人乙
      ○○所自陳（見本院卷第48頁），從而，上訴人乙○○既
      沒有要委託被上訴人辦理貸款，卻將該不動產之權狀交付
      被上訴人，益徵上訴人所辯：該500,000 元係被上訴人取
      得伊之所有權狀辦理貸款而交付之擔保款云云，顯非實在
      。
五、按數人負同一債務，而其給付可分者，除法律另有規定或契
    約另有訂定外，應各平均分擔或分受之，民法第271 條前段
    定有明文。查上訴人丙○○與乙○○共同向被上訴人借款20
    0,000 元，又上訴人乙○○向被上訴人借款300,00 0元，已
    如前述，則被上訴人依借貸之法律關係，請求上訴人乙○○
    給付被上訴人250,000 元，及請求上訴人丙○○給付被上訴
    人100,000 元，即有理由。又遲延之債務，以支付金錢為標
    的者，債權人得請求依法定利率計算之遲延利息，民法第23
    3 條定有明文。查上訴人丙○○於93年6 月2 日收受本件支
    付命令（見原審卷第15頁），上訴人乙○○於94年1 月3 日
    收受民事訴追加及裡由狀（見原審卷第197 頁），足證上訴
    人丙○○自93年6 月3 起，上訴人乙○○自94年1 月4 日起
    ，均已陷於給付遲延，是被上訴人請求上訴人丙○○自93年
    6 月3 日起；上訴人乙○○自94年1 月4 日起，均至清償日
    止，按週年利率5 ﹪計算之利息，亦應予准許。原審就此部
    分為被上訴人勝訴之判決，核無不合。上訴論旨指摘原判決
    此部分為不當，求予廢棄改判，非有理由，應予駁回。被上
    訴人逾上開應予准許之請求，即非正當，上訴意旨求予廢棄
    ，為有理由，應由本院廢棄並改判如主文第2 項。又被上訴
    人請求上訴人乙○○給付利息部分，於本院減縮為自94年1
    月4日起算，爰判決如主文第四項。
六、本件被上訴人係基於借貸之法律關係提起本訴，並非基於票
    據法律關係，是上訴人辯稱本件已經罹於支票票據上請求權
    1 年時效云云，容有誤會。又上訴人聲請傳訊證人李思儀、
    吳三龍到庭，以證明「被上訴人介紹吳三龍、李思儀代書辦
    理上訴人乙○○提供中正市場土地二筆所有權狀及建物所有
    權1 張，由李思儀向銀行貸款90,000,000元，上訴人乙○○
    得70,000,000元，20,000,000元由代書及介紹人自行分配」
    等事實，惟本院認此待證事實縱認屬實，亦不足以佐證上訴
    人所辯其自被上訴人處所收受之500,000 元款項係擔保款云
    云為真，是本院認無傳訊證人之必要。另兩造其餘攻擊防禦
    方法，經核均與本件判決結果不生影響，爰不一一論敘，併
    此敘明。
六、據上論結，本件上訴為一部有理由，一部無理由，依民事訴
    訟法第436 條之1 第3 項、第450 條、第449 條第1 項、第
    385 條第1 項前段、第79條但書、第85條第1 項但書，判決
    如主文。
中　　華　　民　　國　　94　　年　　10　　月　　13　　日
                  民事第二庭  審判長法　官　鄭月霞
                                    法  官  邱泰錄
                                    法  官  蘇雅慧
正本係照原本作成。
本判決不得上訴。
中　　華　　民　　國　　94　　年　　10　　月　　13　　日
                                    書記官  王淑娟
